臺灣高雄地方法院民事判決　九十二年度訴字第三一七九號
　　原　　　告　甲○○
　　被　　　告　乙○○
右當事人間請求損害賠償事件，經本院於民國九十三年二月十三日言詞辯論終結，判
決如左：
    主      文
被告應給付原告新台幣壹拾肆萬陸仟零伍拾肆元及自民國九十二年十二月三十一日起
至清償日止按年息百分之五計算之利息。
原告其餘之訴駁回。
訴訟費用由被告負擔五分之一，餘由原告負擔。
本判決關於原告勝訴部分得假執行。
    事實及理由
一、本件原告起訴主張被告於九十二年四月十三日凌晨四時二十分許，在駕駛車牌號
    碼一０九--ＬＴ號營業小客車沿高雄縣鳳山市○○路內側快車道由西往東方向行
    駛途經該路與五甲二路交岔路口附近時，因過失而撞及伊所有由訴外人魏士超所
    駕駛適自五甲二路由北往南方向駛至之車牌號碼Ｋ五--四九二號大貨車，致訴外
    人魏士超為閃避該車而衝入位五甲二路三○五號由訴外人鄭高峻所經營之「廣城
    自助餐館」店內，造成伊車及該店鐵門、餐具等多項財物受損，而被告於事後對
    其過失均不願負起賠償責任，經訴外人鄭高峻對伊提起損害賠償之訴，伊乃與之
    達成以新台幣（下同）四十二萬元賠償之和解，且伊所有上開車輛亦因此之毀損
    而支出修復費用二十九萬元，為此乃依侵權行為損害賠償請求權請求判令被告應
    給付七十一萬元及自起訴狀繕本送達之翌日即民國九十二年十二月三十一日起至
    清償日止按年息百分之五計算之利息。
二、被告則以伊於系爭車禍固有支線未讓幹道線車先行之過失，惟原告之受僱人即訴
    外人魏士超就系爭車禍亦有酒後超速未注意車前狀況之過失而應同負責任，而伊
    所有上開車輛於毀損後業計支出十四萬九千元之修車費，且伊因該車禍事件致傷
    亦已支出二萬三千八百六十元之醫藥費，並早與訴外人鄭高峻和解而已賠償其十
    六萬一千四百元，伊就此諸支出自得以之與原告主張之損害賠償債權互為抵銷，
    原告上開請求自尚無據，爰聲明求為判決駁回原告之訴。
三、本件原告主張被告於上開時日在駕駛前揭營業小客車沿高雄縣鳳山市○○路內側
    快車道由西往東方向行駛途經該路與五甲二路交岔路口附近時，因過失而撞及伊
    所有由訴外人魏士超所駕駛適自五甲二路由北往南方向駛至之上該大貨車，致訴
    外人魏士超為閃避該車而衝入由訴外人鄭高峻所經營之「廣城自助餐館」店內，
    造成伊車及該店鐵門、餐具等多項財物受損，後訴外人鄭高峻對伊提起損害賠償
    之訴，伊乃與之達成以四十二萬元賠償之和解，而伊所有上開車輛亦因此而支出
    修復費用二十九萬元等情，此有其所提統一發票、和解書、維修明細表等件在卷
    可證，而上開車禍事故經原告送請台灣高屏澎區車輛行車事故鑑定委員會鑑定結
    果，被告乃有「駕駛計程車支線未讓幹線道車先行」之肇事原因乙節，亦有該會
    高屏澎鑑字第九二一一四五號鑑定意見書附於本院九十二年度訴字第一四一○號
    損害賠償事件卷宗可憑，並經本院審認卷附道路交通事故現場圖、道路交通事故
    調查報告表、照片、交通事故處理小組現場訪談訊問筆錄等件無誤，而被告於此
    亦不爭執，自堪信原告此部分之主張為真實，是被告於系爭車禍之發生既存有過
    失，則原告依侵權行為損害賠償請求權主張被告應負侵權行為責任者，依法自屬
    有據。
四、按損害之發生或擴大，被害人與有過失者，法院得減輕賠償金額或免除之，民法
    第二百十七條第一項定有明文。查系爭車禍發生後，被告所駕車輛乃頭南尾北停
    置於五甲二路南向快道與鳳南路東向慢車道交岔路口附近，而訴外人魏士超所駕
    大貨車則頭東南尾西北衝入對向五甲二路東側「廣城自助餐館」之店內，其後乃
    留有自五甲二路南向快車道與鳳南路東向內側快車道交岔處起呈圓弧狀之輪胎拖
    痕兩條各長約二十一點三、二十二點一公尺，另本件事發當時該交岔路口乃為閃
    光狀態，五甲二路為閃光黃燈，鳳南路為閃光紅燈，而該處限速乃為時速五十公
    里，又訴外人魏士超於事發後經酒精測試，其測定值為○．０二mg/L乙節，此有
    卷附道路交通事故現場圖、道路交通事故調查報告表、照片等件可憑，是訴外人
    魏士超於事發時雖因酒測值仍低於法定之○．二五mg/L而得駕車，惟依其輪胎拖
    痕之長度經對照「一般公路汽車煞車距離、行車速度對照表」結果，其當時之行
    車速度應在時速六十五公里左右而已呈超速狀態，且其於深夜行駛至僅有閃光號
    誌之上開大型交岔路口時，乃未注意其左右來車即貿然直行，其亦顯有未注意車
    前狀況以致肇事之情事，今原告之受僱人即訴外人魏士超於行經上開路口時既未
    遵守速限及車前狀況等規定，且於被告可能由右側駛至亦非不能注意，其於本件
    車禍之發生自亦存有過失，此亦核與台灣省高屏澎區車輛行車事故鑑定委員會鑑
    定意見結果相符（該會認定被告駕駛計程車支線未讓幹線道車先行及訴外人魏士
    超駕駛大貨車超速未注意車前狀況同為肇事原因，上開意見書參照），是訴外人
    魏士超於系爭車禍既亦存有過失，原告就其使用人所為自應同負其過失責任，本
    院斟酌兩造於系爭車禍發生之一切情狀，認兩造就系爭車禍之發生應各負二之一
    之過失責任。
五、按負損害賠償責任者，除法律另有規定或契約另有訂定外，應回復他方損害發生
    前之原狀，前項情形，債權人得請求支付回復原狀所必要之費用，以代回復原狀
    ，民法第二百十三條第一項、第三項定有明文。兩造所有上開各車輛乃因系爭車
    禍而分致損害，並致訴外人鄭高峻所營之「廣城自助餐館」財物受損已如上述，
    ，茲就兩造所各得請求之損害賠償金額計算如后：
    (1)、原告所有車輛修復費用部分：
        本件原告所有系爭自用大貨車乃係係於八十四年七月出廠，並於八十七年十
        月二日發照，而其乃因上開事故支出車輛修理費二十九萬元乙節，此有電子
        計算機統一發票、維修零件明細表等件在卷可稽，並經本院查核行車執照無
        誤，是原告所有系爭車輛距車禍肇事日即九十二年四月十三日已逾七年，該
        車之修理費其中計有二十萬九千二百九十元既以新零件更換被損之舊零件，
        則原告以修理費作為損害賠償之依據時，自應將零件折舊部分予以扣除始屬
        合理。茲依行政院所頒固定資產耐用年數表及固定資產折舊率之規定，運輸
        業用貨車之耐用年數為四年，而被告所有上開車輛使用年數已逾此期間，則
        其所得請求零件之費用，僅得以殘價計算即四萬一千八百五十八元【其計算
        方式：殘價＝取得成本÷（耐用年數＋1）即209290÷（4＋1）＝41858】，
        則被告就此應賠償之金額即為十二萬二千五百六十八元（即零件費用41858
        ＋工資費用11853＋油料1155＋外包67702＝122568）。
    (2)、被告所有車輛修復費用部分：
        被告所有系爭營業小客車乃係於八十四年六月出廠，並於九十年十一月二十
        八日發照，而其乃因上開事故計支出車輛修理費十四萬九千七百五十元乙節
        ，此有車損估價單乙件在卷可稽，並經本院查核行車執照無誤，是原告所有
        系爭車輛距車禍肇事日即九十二年四月十三日已逾七年，該車之修理費其中
        計有八萬三千零五十元既以新零件更換被損之舊零件，則原告以修理費作為
        損害賠償之依據時，自應將零件折舊部分予以扣除始屬合理。茲依行政院所
        頒固定資產耐用年數表及固定資產折舊率之規定，運輸業用客車之耐用年數
        為四年，而被告所有上開車輛使用年數已逾此期間，則其所得請求零件之費
        用，僅得以殘價計算即一萬六千六百十元【其計算方式：殘價＝取得成本÷
        （耐用年數＋1）即830500÷（4＋1）＝16610】，則被告就此應賠償之金額
        即為八萬三千三百十元（即零件費用16610＋工資費用66700＝83310）。
    (3)、被告醫療費用部分：
        被告乃因系爭車禍而致頸部挫傷，其乃至益群中醫診所就診而支出醫療費用
        五千七百五十元乙節，此有診斷證明書、醫療費用明細表等件在卷可稽，經
        核上開費用均屬醫療上必要之支出，依法自應予以准許；又被告聲明請求之
        醫療費用部分乃併含有健保給付之一千一百六十元，惟該筆費用乃為全民健
        保所提供之醫療給付，被告與健保局間所訂立之全民健康保險雖係以被保險
        人即原告身體之完整不受侵害為其保護內容而屬於人身保險，但究其目的僅
        係在補償被保險人因治療疾病所產生之費用即係填補被保險人之具體損害，
        被保險人不得因疾病受治療而獲不當得利，故保險人代位權之規定於此亦得
        適用之，全民健康保險法第八十二條之規定亦同斯此旨，且全民健康保險契
        約之性質究屬定額保險或損害保險，絕不因加害於被保險人之第三人是否為
        強制汽車責任保險之被保險人而有所差異，全民健康保險法第八十二條之規
        定，雖僅規定在強制汽車保險時，中央健康保險局得逕向投保強制汽車責任
        險之加害人之保險人代位請求，惟基於法律解釋之完整性，仍應認所有之全
        民健康保險，均有保險人代位權之適用，至其規定之創設意義，應僅係在簡
        化求償途徑，要無排除其他保險人代位求償情況之意思，況本件事故依強制
        汽車責任保險法第十二條規定仍為汽車交通事故，依特別法優於普通法之原
        則，全民健康保險法第八十二條本即優先於保險法第一百三十五條、第一百
        零三條之規定而為適用，本件被告既因此汽車交通事故而經全民健康保險提
        供醫療給付，全民健康保險之保險人自得向強制汽車責任保險之保險人代位
        請求該項給付，而依強制汽車責任保險法第三十條規定，於該範圍內加害人
        或強制汽車責任保險之被保險人之損害賠償責任即因而解免，全民健康保險
        被保險人對於加害人之損害賠償請求權亦因而喪失，是被告主張之上開醫藥
        費既經中央健康保險局支付，則該部分之醫藥費請求權即移轉予中央健康保
        險局，被告自已不得請求原告再行給付上開健保醫藥費；另被告復主張其因
        上開傷害另支出車資五千七百元及自購藥劑四帖計八千四百元云云，然被告
        就此並未為任何之證明，其主張因此支出上開費用，尚難認係醫療所必要之
        支出，其此部分之請求尚屬無據。
    (4)、「廣城自助餐館」財損和解分擔部分：
        本件原告及被告因系爭車禍而致訴外人鄭高峻所營「廣城自助餐館」店內之
        財物受損，其等乃分別與之達成和解而各賠償其四十二萬元、十六萬一千四
        百元乙節，業據兩造各自提出和解書乙件在卷可證，是依上述之原告之受僱
        人即訴外人魏士超乃為閃避未讓行之被告所駕車輛而致失控撞進訴外人鄭高
        峻所營之自助餐店內，兩造就訴外人鄭高峻所受之損害依民法第一百八十五
        條第一項規定自須連帶負損害賠償之責，而其相互間除法律另有規定或契約
        另有訂定外，依同法第二百八十條規定，則應平均分擔義務，今兩造合計業
        已賠償訴外人鄭高峻共五十八萬一千四百元，其等依法應平均分擔者即為二
        十九萬零七百元，則被告就此自須另行給付原告十二萬九千三百元。
    縱上所述，本件原告就車輛損壞部分及被告就車輛損壞、醫療費部分分別得請求
    之金額各為十二萬二千五百六十八元、八萬九千零六十元，此之損害賠償額經各
    扣除其等與有過失應負擔部分即二分之一後則各為六萬一千二百八十四元、四萬
    四千五百三十元，被告經以此之損害賠償債權與原告所有者互為抵銷後，其計應
    給付原告一萬六千七百五十四元，加計財損和解應分擔部分，被告亦應給付原告
    十四萬六千零五十四元，從而本件原告依侵權行為損害賠償請求權請求被告應給
    付上開金額及其遲延利息，依法洵屬有據，自應予以准許，其逾此部分範圍外之
    請求即屬無據，自應予以駁回。
六、本件主文第一項係所命給付之金額未逾五十萬元之判決，依民事訴訟法第三百八
    十九條第一項第四款之規定，自應依職權宣告假執行。
七、據上論結，本件原告之訴為一部有理由，一無理由，爰依民事訴訟法第七十九條
    、第三百八十九條第一項第四款，判決如主文。
中　　　華　　　民　　　國　　九十三　　年　　　三　　　月　　　五　　　日
                              民事第五庭
~B法　官　黃　宏　欽
右為正本係照原本作成。
如不服本判決，應於判決送達後廿日內，向本院提出上訴狀並表明上訴理由，如於本
判決宣示後送達前提起上訴者，應於判決送達後十日內補提上訴理由書（須附繕本）。
中　　　華　　　民　　　國　　九十三　　年　　　三　　　月　　　五　　　日
~B法院書記官　史華齡
